【裁判字號】    92,親,74
【裁判日期】    921104
【裁判案由】    確認親子關係不存在
【裁判全文】
臺灣士林地方法院民事判決  九十二年度親字第七四號
    原      告  甲○○○
                乙○○
    共      同
    訴訟代理人  沈惠珠律師
    被      告  庚○○      住台北市○○區○○路七二四之三號
                            .
                戊○        住台北市○○區○○路七四七號
                丙○○      住台北市○○區○○路二段五三巷六弄十號二樓
                丁○○      住台北市○○○路一六二巷一六八號八樓
                己○○      住台北縣蘆洲市○○路四０八巷一號三樓
右當事人間確認親子關係不存在事件，於民國九十二年十月二十一日言詞辯論終結，
本院判決如左：
    主      文
確認被告庚○○、戊○、丙○○、丁○○、己○○與黃春福間之父子關係不存在。
訴訟費用由被告負擔。
    事      實
甲、原告方面：
  一、聲明：如主文所示。
  二、陳述：訴外人即原告之父黃春福於民國三十二年九間為日軍征往拉布（ＲＡＢ
      ＡＵＬ），迄今未歸，五十九年間經原告乙○○向臺灣臺北地方法院聲請死亡
      宣告，經該院以五十九年度亡字第五二號民事判決宣告黃春福於三十五年九月
      十五日死亡。經查被告庚○○等五人，係原告之母黃張玉霞與他人同居所生，
      分別於三十五年四月二日、四十年二月一日、四十四年五月四日、四十七年十
      月二十一日、四十二年六月十日出生，皆在黃春福被日軍征兵在國外之時間內
      受胎出生，顯非自黃春福受胎出生者，並非黃春福之子女，與黃春福間並無父
      子關係甚明，然其等在戶籍登記上登記為黃春福之子女，致影響原告對於黃春
      福遺產之繼承權，故訴請判決如聲明。
乙、被告方面：
    被告未於言詞辯論期日到場，亦未提出書狀作何聲明或陳述。
    理      由
一、本件原告主張訴外人即原告之父黃春福於三十二年九間為日軍征往拉布（ＲＡＢ
    ＡＵＬ），迄今未歸，五十九年間經原告乙○○向臺灣臺北地方法院聲請死亡宣
    告，經該院以五十九年度亡字第五二號民事判決宣告黃春福於三十五年九月十五
    日死亡，而被告庚○○等五人，係原告之母黃張玉霞與他人同居所生，分別於三
    十五年四月二日、四十年二月一日、四十四年五月四日、四十七年十月二十一日
    、四十二年六月十日出生，皆在黃春福被日軍征兵在國外之時間內受胎出生，顯
    非自黃春福受胎出生者，並非黃春福之子女之事實，業據提出戶籍謄本、民事判
    決影本為證，且經證人即原告之表姐陳百清到庭證稱：「（黃春福何時被徵召？
    ）．．．他是民國三十二年被徵召，三十三年時，就聽說他已經死亡了，因為他
    都沒有回來，因為有一位跟他一起去當兵的人他也沒有回來，我們一直等，但他
    仍然沒有回來。黃春福的太太就是我的舅媽，因為她生活比較困難，另外交男朋
    友，也跟這個男朋友生了很多小孩。．．．我舅媽所生的跟他男友所生的就是被
    告五人。」（見本院九十二年十月二十一日言詞辯論筆錄），又後經查詢，黃春
    福業已於昭和十九年（西元一九四四年）五月十三日戰死，亦有原告提出之中華
    民國紅十字會總會九十二年九月二十五日國字第九二二五一六號會函為證，可
    認原告之上開主張為真實。
二、按「親子身分關係之是否存在，對於第三人之權利義務有所影響時，自應准許第
    三人提起確認親子關係是否存在之訴，以除去其私法上地位不安之狀態，不因該
    子女之父母是否死亡而受影響。」，有最高法院八十六年度台上字第二二三六號
    裁判要旨可稽。又按「確認法律關係之訴，非原告有即受確認判決之法律上利益
    者，不得提起之」，民事訴訟法第二百四十七條第一項前段定有明文。被告實非
    已故黃春福之子女，然其等戶籍上登記父親為黃春福，確將影響原告對於黃春福
    遺產繼承之權利，此等法律關係有無即有不安之狀態，而此不安之狀態得以確認
    判決除去，故原告提起本訴可認有確認之利益，原告主張於法有據，應予准許。
三、據上論結，本件原告之訴為有理由，依民事訴訟法第三百八十五條第一項前段、
    第八十五條第一項前段、第七十八條判決如主文。
中      華      民      國    九十二    年      十一    月      四      日
                                        臺灣士林地方法院家事法庭
~B法      官  陳麗芬
右為正本係照原本作成。
如對本判決上訴須於判決送達後廿日內向本院提出上訴狀。
中      華      民      國    九十二    年      十一    月      六      日
~B法院書記官  李明章


司法院資訊處製作；財團法人民間司法改革基金會備份。
